臺灣彰化地方法院刑事判決　　　　　　100年度交易字第121號
公　訴　人　臺灣彰化地方法院檢察署檢察官
被　　　告　蔡鴻信
上列被告因過失致死案件，經檢察官提起公訴（100年度偵字第
1681號），本院判決如下：
    主    文
蔡鴻信無罪。
    理    由
一、本件公訴意旨略以：被告蔡鴻信於民國（下同）100 年1 月
    12日上午9 時許，駕駛車牌號碼7U-637號自用大貨車搭載同
    事吳玉仁，沿彰化縣和美鎮道○路由東往西方向行駛，行經
    道周路與仁安路口時，本應注意汽車駕駛人駕駛車輛時，應
    注意車前狀況並隨時採取必要之安全措施，且依當時情形，
    日間有自然光線，路面無缺陷、無障礙物之柏油路面，視距
    良好，並無不能注意之情形，竟疏於注意，適有凌雲松騎乘
    腳踏車沿仁安路由北往南方向行至上開路口，亦未注意應遵
    守燈光號誌指示行駛，即貿然闖紅燈穿越上述交岔路口，蔡
    鴻信見狀鳴按喇叭後，仍煞避不及，致其前車頭左前保險桿
    位置與腳踏車後輪發生碰撞，凌雲松因而人車倒地，蔡鴻信
    隨即下車察看並撥打119 報警通知救護車前來救護，嗣凌雲
    松經送財團法人彰化基督教醫院救治，於同日中午12時20分
    許因多器官休克及顱內出血併氣血胸而傷重不治死亡。因認
    被告蔡鴻信涉犯刑法第276 條第1 項過失致人於死罪嫌。
二、按犯罪事實應依證據認定之，無證據不得認定犯罪事實；又
    不能證明被告犯罪者，應諭知無罪之判決，刑事訴訟法第15
    4 條第2 項、第301 條第1 項分別定有明文。次按認定犯罪
    事實所憑之證據，無論係直接證據或間接證據，其為訴訟上
    之證明，須於通常一般之人均不致有所懷疑，而得確信其為
    真實之程度者，始得據為有罪之認定，倘其證明尚未達到此
    一程度，而有合理之懷疑存在，復無其他調查途徑可尋，法
    院即應為無罪之判決（最高法院分別著有29年上字第3105號
    、30年上字第482 號、76年臺上字第4986號判例參照）。再
    按檢察官就被告犯罪事實，應負舉證責任，並指出證明之方
    法，刑事訴訟法第161 條第1 項亦有明文。是以檢察官對於
    起訴之犯罪事實，應負提出證據及說服之實質舉證責任。倘
    其所提出之證據，不足為被告有罪之積極證明，或其指出證
    明之方法，無從說服法院以形成被告有罪之心證，基於無罪
    推定之原則，自應為被告無罪判決之諭知（最高法院92年臺
    上字第128 號判例參照）。
三、又按汽車駕駛人可信賴其他參與交通之對方亦能遵守交通規
    則，同時為必要之注意，謹慎採取適當之行動，而對於不可
    預知之他方參與交通者之違規行為並無預防之義務，最高法
    院74年臺上字第4219號著有判例意旨參照。換言之，汽車駕
    駛人，因可信賴其他參與交通之對方亦能遵守交通規則，且
    衡諸日常生活經驗及一般合理駕駛人之注意能力，已為必要
    之注意，並已採取適當之措施，或縱未採取適當之措施，仍
    無法避免交通事故之發生時，該汽車駕駛人對於信賴對方亦
    能遵守交通規則乃竟違規之行為，自無預防之義務，難謂該
    汽車駕駛人即有能注意而不注意之過失，而令負過失之責任
    （最高法院90年度臺上字第2400號亦著有判決意旨參照）。
    是交通安全規則所由訂立之本旨，乃繫於交通路權優先之概
    念，亦即關於他人違規行為所導致之危險，僅就可預見，且
    有充足時間可採取適當之措施以避免結果之發生時，方負其
    責任，對於他人突發不可知之違規行為並無防止之義務。若
    事出突然，行為人依當時情形，不能注意時，縱有結果發生
    ，仍不得令負過失責任。
四、本件公訴人認被告蔡鴻信涉犯過失致死罪嫌，無非係以被害
    人凌雲松家屬凌聰賢之指述、被告蔡鴻信於警詢、偵查中之
    供述、證人吳玉任、李明鴻、許承隆、黃宜庭等人於警詢之
    供述、道路交通事故調查報告表（一）、（二）、道路交通
    事故現場圖各1份、員警職務報告書、警方受理各類案件紀
    錄表、緊急救護案件紀錄表、營利事業登記證、通聯查詢單
    、彰化基督教醫院司法相驗病歷摘要、現場暨車損相片照片
    12 幀、監視器翻拍畫面12張、道路交通事故當事人酒精測
    定記錄表、道路交通事故肇事人自首情形紀錄表、勘驗筆錄
    、相驗屍體證明書、驗斷書、彰化縣警察局現場勘察報告表
    等為其主要論據。訊據被告蔡鴻信固不否認有於上揭時、地
    駕車與被害人凌雲松之腳踏車發生碰撞，被害人因車禍不治
    死亡之事實，惟辯稱：那天下雨，我快到路口的時候，被害
    人已經衝出來了，我來不及煞車，那時我是綠燈，對方闖紅
    燈突然衝出來，我來不及反應，才會撞到等語。經查：
    (一)、本件肇事道路為四叉路之交叉路口，路口有行車管制號
        誌，且號誌正常等情，有道路交通事故現場圖、道路交
        通事故調查報告表(一)各1 份存卷可考（見警卷第31至32
        頁）。而經本院於100 年12月13日當庭勘驗該路口監視
        錄影器所攝之動態影像光碟，其結果如下：
        畫面起始於2011年1 月12日上午9 時4 分09秒，當時在
        路口處可見道周路方向車輛一直來來往往（該道周路方
        向之號誌應為綠燈）。至上午9 時38秒時，在畫面右方
        突然出現被害人倒地、車上物品散落滿地之畫面，有一
        人急忙奔跑至路口查看被害人傷勢，陸續有另外二個人
        到路口協助，其中一人撥打行動電話，此時被告後方沒
        有來車跟進（應是受車禍阻擋而停止），但對向車道之
        車流仍然持續通過路口（該道周路方向之燈號應仍維持
        在綠燈狀態）。上午9 時5 分15秒許，與道周路垂直之
        仁安路方向車流才開始通過路口（此時道周路方向之號
        誌應已轉為紅燈）。
        由以上勘驗結果，可知本案發生時，被告行進方向確實
        是綠燈狀態，且被告行向之號誌在綠燈狀態下至少已經
        過29秒才發生事故（即由9 時4 分9 秒計算至9 時4 分
        38秒之秒數），又車禍後經過約37秒燈號才轉換為仁安
        路綠燈通行（即由9 時4 分38秒計算至9 時5 分15秒之
        秒數），可知被告並不是綠燈剛起步時肇事，也不是在
        綠燈即將轉變為紅燈時加速通過而發生事故，被害人凌
        雲松闖紅燈之違規行為至為明確。被告在綠燈亮起相當
        時間後經過該路口，應無法預料垂直方向之仁安路會突
        然有腳踏車通過該處，則依前揭說明，被告對於他人突
        發不可知之違規行為並無防止之義務，是難謂被告就本
        案事故之發生有何過失責任。。
    (二)、本案經送臺灣省彰化縣區車輛行車事故鑑定委員會鑑定
        後認為：「綜合上述資料及路口監視畫面（道周路內側
        車道，監視時間09時04分38秒時，自大貨車與右側駛出
        之腳踏車發生撞擊時，後方仍有很多輛跟在蔡鴻信自大
        貨車後方往前行駛，見前方撞擊煞車停住；道周路全景
        監視畫面，在撞擊後道周路西往東方向車道上仍有很多
        車輛行駛，約在監視時間09時05分15秒時，仁安路由北
        往南方向車輛才開始行駛），研判認定：係凌雲松騎乘
        腳踏車沿仁安路由北往南方向行駛，至肇事路口，因未
        遵守燈光號誌指示行駛，與沿道周路內側車道由東往西
        方向行駛之蔡鴻信車發生撞擊肇事；而蔡鴻信駕車沿道
        周路內側車道由東往西方向行駛，屬在綠燈號誌指示下
        通行，路權優先，與未遵守燈光號誌指示沿仁安路由北
        往南方向行駛之凌雲松車發生撞擊，無法防範。」，其
        鑑定結果認定：「一、凌雲松騎乘腳踏車未遵守行車管
        制號誌行駛，為肇事原因。二、蔡鴻信駕駛自大貨車在
        綠燈號誌指示下通行，措手不及，無肇事因素」，此有
        臺灣省彰化縣區車輛行車事故鑑定委員會100 年9 月6
        日彰鑑字第1005602173號函暨鑑定意見書可資參佐（本
        院卷第9 至12頁），再經送覆議之結果，仍認同上述鑑
        定意見，亦有臺灣省車輛行車事故覆議鑑定委員會100
        年10月31日覆議字第100620447 0 號函附卷可參（見本
        院卷第22頁）。由上述鑑定結論，益徵被告對本案車禍
        事故無過失責任。
    (三)、至起訴書雖記載：「當時碰撞地點係在中間車道，被告
        自可觀察到凌雲松有闖越紅燈，以及年紀已大及有搭載
        物品，速度當非甚快」等語，並以此認為被告確有過失
        。然查，被告於警詢時供稱：「肇事前我駕駛7U-637號
        自大貨車沿道周路內側車道東往西行駛經仁安路口時，
        我看見對方騎乘腳踏車沿仁安路由北往南行駛橫越道周
        路，當時我先鳴按喇叭後立即建車再往右閃避。」、「
        我有發現對方腳踏車，大約距離對方10多公尺，當時我
        先鳴按喇叭後立即煞車再往右閃避。」、「當時我行車
        速度約每小時40至50公里。」復於本院審理時稱：那天
        下雨，我快到那個路口的時候，被害人已經衝出來了，
        我來不及煞車，那時我是綠燈，對方闖紅燈突然衝出來
        我來不及反應，所以才會碰到等語（見警卷第1 頁背面
        、第2 頁，及本院卷第17頁背面、第29頁背面）。而依
        卷附道路交通事故調查報告表(一)顯示，該路段之速限為
        時速60公里，參酌被告迭於警詢、偵查中陳稱其時速約
        40、50公里等語，則若以時速50公里計算，其每秒行進
        距離約為13.89 公尺，考量駕駛人自眼前發現有狀況，
        訊息由腦部傳達以至踩下煞車須經過合理之反應時間，
        兼以被告所駕為大貨車，車身甚重，其踩下煞車至完全
        停止之距離顯較一般小客車更長，加上當日天雨路滑，
        是縱認被告在10多公尺遠處發現狀況後能1 秒之間即時
        踩下煞車，也難認該車必可在碰撞被害人前完全靜止，
        以此客觀情狀觀之，實難遽以苛責被告有未注意車前狀
        況之疏失。此外，檢察官所引用被害人家屬凌聰賢、證
        人吳玉任、李明鴻、許承隆、黃宜庭等人之供述，並無
        任何人目擊肇事經過，自不得作為認定被告過失之證據
        。至汽車駕駛人，無駕駛執照駕車因而致人受傷或死亡
        ，依法應負刑事責任者，固應依道路交通管理處罰條例
        第86條第1 項之規定加重其刑至二分之一。惟此加重處
        罰之規定仍以駕駛人須負刑事責任為其前提。本件被告
        雖是無駕駛執照而駕駛大貨車（警卷第33頁之道路交通
        事故調查報告表(二)參照），但被告本身駕駛行為無法證
        明有何過失，尚不能因無照駕駛而逕予加諸刑事責任，
        併予敘明。
五、綜上所述，本件被告係駕車沿道周路由東往西方向行駛，依
    綠燈指示直線通過仁安路口，被害人則係騎乘腳踏車，沿仁
    安路由北往南行駛時，突然闖紅燈進入被告行駛之車道，被
    告顯乏充分之時間可採取必要之應變措施，致使被告閃避不
    及，而與被害人發生擦撞。從而，被告既係於自己車道上遵
    守交通規則行駛，自可信賴行駛至該道路之告訴人亦能遵守
    交通規則，同時為必要之注意，而對於不可預知之被害人違
    規行為，誠難預見，客觀上亦無從加以注意及防範，依前揭
    最高法院判決意旨所揭櫫之信賴原則，自不負過失責任。是
    以本件公訴人所舉對被告不利之證據，尚未達到通常一般人
    均不致有所懷疑，得確信其為真實之程度，而有合理之懷疑
    存在，本院無從形成有罪之確信，爰為被告無罪之諭知。
據上論斷，應依刑事訴訟法第301條第1項之規定，判決如主文。
本案經檢察官賴志盛到庭執行職務。
中    華    民    國   100    年    12    月    27    日
                  刑事第七庭          法  官  黃玉齡
以上正本證明與原本無異。
如不服本判決，應於收受判決後10日內向本院提出上訴書狀，並
應敘述具體理由；其未敘述上訴理由者，應於上訴期間屆滿後20
日內向本院補提理由書（均須按他造當事人之人數附繕本「切勿
逕送上級法院」）。
告訴人或被害人對於判決如有不服具備理由請求檢察官上訴者，
其上訴期間之計算係以檢察官收受判決正本之日期為準。
中    華    民    國   100    年    12    月    27    日
                                      書記官  黃鏽金